【裁判字號】    91,上更(一),365
【裁判日期】    920108
【裁判案由】    毒品危害防制條例
【裁判全文】
臺灣高等法院刑事判決                        九十一年度上更(一)字第三六五號
    上  訴  人  戊○○  男二十.
    即  被  告
    甲○辯護人  本院甲○辯護人  李廣澤
    上  訴  人  乙○○  男三十.
    即  被  告
    選任辯護人  許巍騰律師
                李怡卿律師
    上  訴  人  丙○○  男四十.
    即  被  告
    甲○辯護人  本院甲○辯護人  李廣澤
右列被告因煙毒等罪案件，不服臺灣臺北地方法院八十七年度訴字第九三一號，中華
民國八十九年十一月廿九日第一審判決（起訴案號：臺灣臺北地方法院檢察署八十七
年度偵字第八○五二、八二二四號），提起上訴，本院前審判決後，經最高法院發回
更審，本院判決如左：
    主  文
原判決撤銷。
戊○○意圖販賣而持有毒品，累犯，處有期徒刑拾年貳月，海洛因貳大包沒收銷燬，
分裝袋十九個、海洛因殘渣分裝袋三個、分裝用斜口吸管勺二支、電子秤一台均沒收
。
乙○○連續販賣毒品，處無期徒刑，褫奪公權終身，又連續非法販賣化學合成麻醉藥
品，處有期徒刑捌年。海洛因三包沒收銷燬，安非他命六包、分裝塑膠勺一支、分裝
袋一百一十五個均沒收。應執行無期徒刑，褫奪公權終身，海洛因三包沒收銷燬，安
非他命六包、分裝塑膠勺一支、分裝袋一百一十五個均沒收。
丙○○無罪。
    事  實
一、戊○○於八十四年間因違反麻醉藥品管理條例案件，經法院判處有期徒刑三月，
    於八十五年二月二十一日執行完畢。戊○○意圖販賣海洛因，自八十七年三、四
    月間，連續向綽號「黑牛」之乙○○及綽號「阿南」、「跛腳」之不詳姓名男子
    購買海洛因，因其曾於八十七年二月間無償轉讓海洛因予丁○○（檢察官以販賣
    起訴），而丁○○於八十七年四月間經警查獲持有海洛因，警方訊問後，得知其
    海洛因來自戊○○之事實，而於八十七年四月十七日前去戊○○台中縣梧棲鎮○○路二號住處搜索，當場查獲其持有海洛因二小包（淨重一點五公克）、安非他
    命二小包（淨重七點九公克）、分裝袋十九個、海洛因殘渣分裝袋三個、吸食器
    一組、分裝用斜口吸管勺二支；另於其所有車號ＮＱ－００一一號自用小客車前
    保險桿內查獲海洛因二大包（淨重八十八點二公克），於汽車音響夾層內查獲電
    子秤一台。戊○○於司法警察機關偵訊時，供出毒品來自乙○○（詳後述），警
    方因而破獲乙○○之犯行。（戊○○施用海洛因及安非他命犯行，經檢察官另併
    由台灣台中地方法院審理）
二、安非他命為麻醉藥品管理條例第二條第四款所規定之化學合成麻醉藥品，業經行
    政院衛生署於七十九年十月九日以衛署藥字第九○四一四二號公告在案，不得非
    法販賣，渠乙○○基於意圖販賣安非他命及海洛因之概括犯意，自八十六年十一
    月間起至八十七年四月中旬止，將其自綽號「阿民」者所購買之海洛因，及向「
    阿忠」購買之安非他命，販賣予戊○○五、六次，八十七年四月二十日因戊○○
    供出其毒品來源係乙○○，並配合警方，打乙○○所有0000000000號
  行動電話向乙○○佯裝購買毒品，約定於台中縣梧棲鎮○○路二號二樓戊○○住
    處交易，於同日二十時許，乙○○偕同丙○○依約前往該處，為警在上址樓梯查
    獲，並在其身上扣得海洛因二包（淨重五點一公克）、安非他命六包（淨重二十
    一公克）、分裝袋五個、玻璃球吸食器一個、分裝塑膠勺一支、上開行動電話一
    支，並於其駕駛之車號Ｍ二－一八三三號自用小客車內起獲海洛因一包（淨重十
    點六公克）、針筒十六支、分裝袋一百零五個、生理食水二瓶，又於丙○○身
    上扣得海洛因一包（淨重三點七公克）、針筒一支、分裝勺一支、電子秤一台。
    （乙○○、丙○○施用海洛因及安非他命犯行部分另經移送觀察勒戒）。
二、案經臺北市政府警察局信義分局移送臺灣臺北地方法院檢察署檢察官偵查起訴。
    理  由
甲、被告戊○○部分：
一、訊據被告即上訴人（下稱被告）戊○○坦承曾無償轉讓海洛因予丁○○，核與證
    人丁○○在原審證述情節相符（見原審卷第一○三頁），但矢口否認有右開意圖
    販賣而持有海洛因之行為，然查警方係查獲丁○○持有毒品，經訊問丁○○毒品
    來源，得知其毒品來自戊○○之事實後（見偵字卷第八０五二號卷第七頁），前
    去戊○○台中縣梧棲鎮○○路二號住處搜索，在其住處查獲海洛因二小包（淨重
    一點五公克）、分裝袋十九個、海洛因殘渣分裝袋三個、分裝用斜口吸管勺二支
    ，另於其所有車號ＮＱ－００一一號自用小客車前保險桿內查獲海洛因二大包（
    淨重八十八點二公克），於汽車音響夾層內查獲電子秤一台等情，為被告戊○○
    直承不諱，並有法務部調查局鑑定報告書（送驗白粉係海洛因）（見偵字第八０
    五二號卷第一一九頁）（見原審卷第二八五頁）及獲案時之照片（見上開偵字卷
    第一二、一三頁）在卷可查，被告戊○○除否認放置小客車保險桿內之海洛因係
    其所有外，餘均直承為其所有。然查被告戊○○於警察查獲之初，均否認車上東
    西為其所有（見上開偵字卷第四頁），嗣承認電子秤係其所有，否認海洛因為其
    所有（見原審卷第二三頁），已見其情虛，又，被告自承該車平日係由其自行管
    領使用，僅於查獲前一個月曾借給丁○○使用（本院前審卷第二二五頁），而被
    查獲之海洛因淨重達八八點二公克，以被告自承之一兩（相當三十七點四九五公
    克）市價十三至十五萬元計算，其市價達三十萬至三十五萬餘元，衡情不熟識之
    人，當無任意將此高價值之物品放置他人之汽車保險桿中，而電子秤及分裝袋、
    分裝用斜口吸管勺等，即係一般販毒者販毒時所用工具，以被告戊○○持有此高
    數量毒品，並持有販毒工具而觀，足認上訴人戊○○持有之毒品，除自行吸用毒
    品外，應確係意圖販賣之用，其否認有意圖販賣而持有之犯行，要無可取。
二、被告戊○○行為後，其原觸犯之肅清煙毒條例於八十七年五月二十日經修正，並
    更名為毒品危害防制條例，被告戊○○所犯肅清煙毒條例第七條第一項意圖販賣
    而持有毒品之罪，變更為第五條第一項意圖販賣而持有第一級毒品之罪，比較二
    者刑度（前者：無期徒刑或十年以上有期徒刑，得併科新臺幣三十萬元以下罰金
    ；後者：無期徒刑或十年以上有期徒刑，得併科新台幣七百萬元以下罰金），以
    前者對被告有利，爰適用前者對被告科以刑罰。又本案檢察官雖以被告涉有販賣
    毒品海洛因予丁○○及王彥慶之犯行，加以起訴，原審亦認定被告連續販賣毒品
    予丁○○及王彥慶予以論罪科刑，然原審所據以為論斷依憑者，乃丁○○及王彥
    慶二人之供述。然查丁○○於警訊中固供稱八十七年三月初，伊曾託被告戊○○
    向綽號跛腳者購買十五萬元海洛因（見偵字卷八０五二號第七頁），但為被告所
    否認，而王彥慶僅於警訊中陳稱曾見綽號罐頭之戊○○在台中縣港埠路鰲路口
    販賣一小包海洛因給一名不詳姓名者（見上開偵字卷第一０六頁）等語，均不足
    為不利被告販賣毒品海洛因給丁○○及王彥慶之證據，本件既無較明確之佐證，
    足以證明被告確有販賣海洛因予大新及王彥慶之情事，尚難以丁○○等不明確之
    供詞，作為被告販賣海洛因之唯一證據，檢察官起訴事實顯有不當，爰變更其起
    訴法條。又被告曾有如事實欄所載之犯行及執行情形，有台灣桃園地方法院檢察
    署刑案資料查註紀錄表、本院被告全國前案紀錄表在卷可按，其於五年內再犯本
    案有期徒刑以上之罪，為累犯，依法加重其刑。又，被告戊○○於偵訊中供出海
    洛因來源而破獲乙○○犯行，爰依法減輕其刑，先加後減之。本件被告否認犯罪
    固無理由，但原審認被告構成販賣毒品罪責亦有未洽，仍應予撤銷改判，爰審酌
    被告素行、犯罪動機、目的、販賣毒品對國人之健康危害甚鉅及犯罪後態度等一
    切情狀，量處如主文所示之刑。扣案之海洛因貳大包沒收銷燬，扣案之分裝袋十
    九個、海洛因殘渣分裝袋三個、分裝用斜口吸管勺二支、電子秤一台為其供犯罪
    所用之物，均依法沒收。
乙、被告乙○○部分：
一、訊據被告即上訴人（下稱被告）乙○○矢口否認有販賣海洛因及安非他命予戊○○之事實。然查被告戊○○於警偵訊中供述其於右開時間向被告乙○○價購海洛
    因及安非他命五、六次（見八０五二號偵字卷第四十頁、六十八頁），核與被告
    乙○○於警訊中坦承其有販賣海洛英之行為等情相符（見八二二四號偵字卷第五
    頁），而警方係於八十七年四月二十日訊問戊○○，經其供出海洛因及安非他命
    來源係乙○○，並配合警方，打乙○○所有0000000000號行動電話向
    乙○○佯裝購買海洛因，約定於台中縣梧棲鎮○○路二號二樓戊○○住處交易，
    乙○○於同日二十時許，偕同丙○○依約前往該處，為警在上址樓梯查獲，並在
    其身上扣得海洛因二包（淨重五點一公克）、安非他命六包（淨重二十一公克）
    、分裝袋五個、玻璃球吸食器一個、分裝塑膠勺一支、上開行動電話一支，且於
    其駕駛之車號Ｍ二－一八三三號自用小客車內起獲海洛因一包（淨重十點六公克
    ）、針筒十六支、分裝袋一百零五個、生理食水二瓶，又於丙○○身上扣得海
    洛因一包（淨重三點七公克）、針筒一支、分裝勺一支、電子秤一台等情（同上
    卷第九頁、三九頁、四三至四四頁、四八頁），為被告乙○○所是認，且經警員
    黃聖建於本院前審證述：（逮捕乙○○時是否他們正在交易毒品？）是在乙○○
    及丙○○尚未進門，在樓梯間我們就將他們抓下來了，捉到乙○○時，他尚未見
    到戊○○等情在卷（見本院前審卷第一五一頁）。以被告戊○○於警偵訊所供，
    及被告乙○○持有之毒品及販賣之工具，堪信其當時所供為真，至戊○○嗣雖改
    口稱因為本案查獲後，因急欲交保，才配合檢察官要求交代出上線，即隨便做不
    實供述咬出乙○○云云（見本院前審卷第八十七頁），應係嗣後迴護之詞，不足
    為有利被告乙○○之認定。
二、被告乙○○販賣海洛因之行為，依犯罪時法律係犯肅清煙毒條例第五條第一項之
    罪，經變更為毒品危害防制條例第四條第一項之罪，比較二者刑度（前者：死刑
    或無期徒刑；後者：死刑或無期徒刑；處無期徒刑者，得併科新台幣一千萬元以
    下罰金），以前者對被告有利，爰適用前者對被告科以刑罰；其次，安非他命為
    麻醉藥品管理條例第二條第四款所規定之化學合成麻醉藥品，業經行政院衛生署
    於七十九年十月九日以衛署藥字第九○四一四二號公告在案，不得非法販賣，被
    告乙○○販賣安非他命之行為，觸犯行為時有效之修正前麻醉藥品管理條例第十
    三條之一第二項第一款之罪（刑度：五年以上有期徒刑，得併科五萬元以下罰金
    ），與現行之毒品危害防制條例第四條第二項之罪（刑度：無期徒刑或七年以上
    有期徒刑，得併科新台幣七百萬元以下罰金）比較，仍應適用對於被告有利之修
    正前麻醉藥品管理條例第十三條之一第二項第一款規定。被告先後五、六次販賣
    毒品予戊○○，以及八十七年四月二十日販賣毒品予戊○○未遂之行為，時間緊
    接，所犯犯罪構成要件相同，均係基於概括犯意而反覆為之，應各按連續犯論以
    一罪，並加重其刑。本件被告否認犯罪固無理由，但原審以被告有連續販賣毒品
    及安非他命之犯行，予以論罪科刑固非無見，但原審將不能證明為犯罪所得之現
    金五萬九千元，予以沒收，認被告另有連續販賣海洛因及安非他命予國華之人，
    有所未洽（詳後述），仍應予撤銷改判，爰審酌被告素行、犯罪動機、目的、販
    賣毒品對國人之健康危害甚鉅及犯罪後態度等一切情狀，量處如主文所示之刑，
    並依法宣告褫奪公權終身。又扣案之海洛因合計三包沒收銷毀，扣案之安非他命
    六包、分裝塑膠勺一支、分裝袋一百一十五個，為其供犯罪所用之物，均依法沒
    收。並依法就被告所犯二罪定應執行之刑。
三、公訴意旨另以：被告乙○○基於意圖販賣海洛因及安非他命之概括犯意，自八十
    六年十一月間起至八十七年四月中旬止，將毒品販賣予不詳姓名國華之人，認其
    此部分行為亦犯肅清煙毒條例第五條第一項及麻醉藥品管理條例第十三條之一第
    二項第一款之罪。公訴人以被告涉犯此部分罪責，無非以被告於警訊中所供為據
    ，然查被告僅供稱伊是有拿一錢的安非他命給「國華」，因為之前曾向「國華」
    借用五千元新台幣，所以才會以一錢的安非他命當作向他借用的新台幣五千元還
    給他云云（見八二二四偵字卷第六頁）。但被告乙○○所稱國華其人，並無其他
    證據可考，自難認僅憑其此一部分之自白，即入其罪，此外並無其他佐證，足以
    證明乙○○確有此部分犯行，原審僅憑上開事證即論處被告乙○○此部分罪行，
    自有未洽，然此部分與其販賣安非他命予被告戊○○之犯行間，有連續犯之裁判
    上一罪之關係，爰不另為無罪之諭知。
四、另臺灣臺中地方法院檢察署檢察官以上訴人乙○○涉嫌另於八十七年八月至八十
    八年一月廿五日間，連續向李連春、樊智誠、陳國滄販賣毒品海洛因或安非他命
    ，移請本院併辦（八十七年度偵字第二五五二七、二六二五八號，八十八年度偵
    字第三二五七、六二七一、六三九八號）。其移送之依據僅以李連春等人片面之
    供述，以及警方於八十七年十一月二十七日至乙○○住處即台中縣清水鎮○○○
    路五八號之五搜索時，扣得海洛因一包毛重四十六公克、安非他命十包三十點七
    公克、電子磅砰一台、塑膠夾鏈空袋四包、注射針筒二支、吸食器一瓶、安非他
    命吸食器壹組、玻璃吸食器一支等情為據。惟查：被告乙○○對於此等事實均予
    堅決否認，此外並查無其他確實之佐證，而以上各人所述洽購海洛因及安非他命
    之時、地、情節各不相同，待證事項既屬互異，無從相互補強而為對於被告不利
    之認定，此移送併審部分應退還原檢察機關處理。
丙、被告丙○○部分：
一、公訴要旨略以，上訴人即被告（下稱被告）丙○○於八十六年十一月至八十七年
    四月廿日間，基於概括犯意，連續向乙○○販賣海洛因及安非他命。同年四月廿
    日下午八時左右，復與乙○○共同攜帶海洛因及安非他命，前往戊○○住處意圖
    販賣，為警當場查獲，扣押丙○○隨身所攜海洛因一包（淨重三點七公克）。因
    而依據行為時有效之肅清煙毒條例第五條第一項、麻醉藥品管理條例第十三條之
    一第二項第一款罪名訴請處斷。
二、按認定犯罪事實所憑之證據，無論其為直接或間接證據，在訴訟上之證明，均須
    達於通常一般之人不致有所懷疑而得確信其為真實之程度，始得據為有罪之認定
    ，倘其證明尚未達到此一程度而有合理之懷疑存在，即應儘先無罪之推斷（參考
    最高法院七十六年台上字第四九八六號判例）。
三、訊據被告丙○○堅決否認販賣毒品及安非他命，辯稱：其所攜帶扣案毒品一包，
    係向綽號「阿強」男所購以備自行施用，案發當日偶遇乙○○，原擬同往戊○○
    住處覓地施打，經警逮捕後，為圖卸自己刑責，遂一度諉稱向乙○○購買毒品、
    並謊稱所攜毒品為乙○○所有云云，實則從無販賣行為，亦未與乙○○共同販賣
    。檢察官指被告丙○○涉嫌販賣海洛因及安非他命，無非以共同被告乙○○之供
    述，以及丙○○於查獲當時隨身攜帶扣案海洛因一包、針筒一支、分裝勺一支、
    電子秤一臺、現金七萬元，為其論據。惟查：前述扣案針筒為施用毒品之器具，
    顯與販賣事實之判斷不相關連。現金七萬元據被告丙○○所供乃係車款，而被告
    係與乙○○同去戊○○處交易毒品，已如前述，戊○○交易之對象係乙○○，而
    非丙○○，是以丙○○單純持有電子秤、分裝勺，亦不足以認定確與販毒行為有
    關，被告丙○○既否認販賣海洛因及安非他命，是不得僅憑主觀推測，即指上開
    在其身上查獲之物，其係販毒所用或因販毒所得之物。被告丙○○隨身所攜毒品
    一包，為數並非甚多（毛重四點七公克、淨重三點七公克），核與所辯備供自行
    施用之情形尚無不符。至於乙○○雖曾供述被告丙○○販賣毒品，被告戊○○雖
    曾供述其上源為丙○○，但共同被告所為自白，須經調查其他補強證據，足認確
    與事實相符，始得採為認定其他被告犯罪之基礎（參考最高法院三十一年上字第
    二四二三號判例），本案除被告乙○○及戊○○片面指述丙○○販毒之外，查無
    其他確實之佐證，自難遽信乙○○及戊○○所供與事實相符。本案公訴人起訴所
    憑事證既不足以積極證明被告丙○○犯罪，依卷存證據為職權調查，亦未發見其
    他足可形成有罪心證之資料，原審未依罪疑法則詳為推求，遽予論罪科刑，尚有
    未洽。被告丙○○上訴據以指摘原判決失入，為有理由，應由本院將此部分原審
    判決撤銷並自為無罪判決。
據上論斷：依刑事訴訟法第三百六十九條第一項前段、第三百六十四條、第二百九十
九條第一項前段、第三百條、第三百零一條第一項，肅清煙毒條例第七條第一項、第
五條第一項、第六條、第十一條、第十二條、第十三條、麻醉藥品管理條例第十三條
之一第二項第一款，刑法第十一條前段、第二條第一項、第五十六條、第三十七條第
一項、第四十七條、第五十一條第五款，判決如主文。
本案經檢察官費玲玲到庭執行職務
中      華      民      國    九十二    年      一      月      八      日
                                臺灣高等法院刑事第十三庭
                                    審判長法  官  蔡    燉
                                          法  官  李  春  地
                                          法  官  盧  彥  如
右正本證明與原本無異。
如不服本判決應於收受送達後十日內向本院提出上訴書狀，其未敘述上訴之理由者並
得於提起上訴後十日內向本院補提理由書（均須按他造當事人之人數附繕本）。
                                          書記官  初  玲  玲
中      華      民      國    九十二    年      一      月       九     日
附錄：本案論罪科刑法條全文
肅清煙毒條例第七條第一項
意圖販賣而持有毒品或鴉片者，處無期徒刑或十年以上有期徒刑，得併科新台幣三十
萬元以下罰金。
肅清煙毒條例第五條第一項
販賣、運輸、製造毒品、或鴉片者或麻煙者，處死刑或無期徒刑。
第六條
前條之未遂犯，罰之。
麻醉藥品管理條例第十三條之一第二項第一款
違反前條之規定，其屬於第二條第一款至第三款之麻醉藥品者，應分別依法處罰。
違反前條之規定，其屬於第二條第四款之麻醉藥品者，依左列規定處罰：
一非法輸入、製造、運輸、販賣者，處五年以上有期徒刑，得併科五萬元以下罰金。
二意圖販賣而非法持有者，處三年以上十年以下有期徒刑，得併科三萬元以下罰金。
三意圖營利而非法為人施打者，處五年以下有期徒刑，得併科二萬元以下罰金。
四非法施打吸用者，處三年以下有期徒刑、拘役或一萬元以下罰金。
五非法持有者，處二年以下有期徒刑、拘役或五千元以下罰金。
前項第一款之未遂犯罰之。


司法院資訊處製作；財團法人民間司法改革基金會備份。
